【裁判字號】    98,易,247
【裁判日期】    980602
【裁判案由】    偽造文書
【裁判全文】
臺灣宜蘭地方法院刑事判決               98年度易字第247號
公  訴  人  臺灣宜蘭地方法院檢察署檢察官
被      告  陳達霞甲○○○○.
                    28歲民.
                    （現於內政部入出國及移民署收容事務大
上列被告因偽造文書案件，經檢察官提起公訴（98年度偵字第17
27號），經本院裁定以簡式審判程序審理，判決如下：
    主  文
陳達霞共同犯行使使公務員登載不實文書罪，處有期徒刑捌月，
減為有期徒刑肆月，如易科罰金，以銀元佰元即新臺幣玖佰元
折算壹日，緩刑貳年。
    事實及理由
一、構成犯罪事實：
    陳達霞（甲○○○○○ ○○○○○ ○○○○○）係印尼籍人士，為進入臺灣
    地區工作，其明知與乙○○間並無結婚之真意，竟支付乙○
    ○不詳之代價，與乙○○共同基於行使使公務員登載不實文
    書之犯意聯絡，擬以假結婚方式使陳達霞取得居留權在臺灣
    工作，乙○○遂搭機至印尼與陳達霞會合，兩人即於民國92
    年9月1日，前往印尼西爪哇省勿加西縣芝加朗鄉辦理虛偽登
    記結婚，並於92年9月2日（起訴書誤載為92年9月20日）取
    得印尼勿加西市政府市民行政署核發之結婚呈報證書，使陳
    達霞取得形式上配偶之身份，再於92年9月9日共同持上開證
    書向駐印尼臺北經濟貿易代表處辦理認證，待乙○○返回臺
    灣後，推由乙○○於92年9月17日，持上開結婚認證文件，
    至桃園縣桃園市戶政事務所，填具結婚登記申請書，申請辦
    理結婚之戶籍登記，使該戶政事務所不知情之承辦人員於形
    式審查後，即將乙○○與陳達霞結婚之不實事項登載於職務
    上所掌管之戶籍登記簿，足以生損害於戶政機關對於戶政管
    理之正確性。嗣於92年9月25日，再推由乙○○持上開戶籍
    謄本，以來臺依親之名義，向外交部領事事務局駐印尼臺北
    經濟貿易代表處申請居留簽證而行使之，經承辦人員實質審
    查後准許核發居留簽證，陳達霞乃於92年11月27日搭機來臺
    ，並四處打工維生，嗣因陳達霞逾期居留，始於98年3月13
    日凌晨1時20分許，在宜蘭縣冬山鄉○○路11號前為警查獲
    ，並循線查悉上情。
二、認定犯罪事實所憑之證據及理由：
  (一)被告陳達霞於警詢、偵查、本院審理中之自白。
  (二)結婚呈報證書與中文譯本1份。
  (三)個人戶籍資料查詢結果1份。
  (四)外僑入出境資料處理系統2份。
  (五)外僑居留查詢資料-明細內容顯示畫面1份。
  (六)護照影本1份。
  (七)上開(二)至(六)證據，足以佐證被告首開自白與事實相符。
三、論罪科刑之理由：
  (一)按被告行為後，94年2月2日修正公佈之刑法（下稱新法）已
    於95年7月1日施行，新法第2條第1項規定：「行為後法律有
    變更者，適用行為時之法律。但行為後之法律有利於行為人
    者，適用最有利於行為人之法律。」，係規範行為後法律變
    更所生新舊法律比較適用之準據法，於新法施行後，自應適
    用新法第2條第1項之規定，為「從舊從輕」之比較；又比較
    新舊法時，應就罪刑有關之共犯、未遂犯、想像競合犯、牽
    連犯、連續犯、結合犯，以及累犯加重、自首減輕暨其他法
    定加減原因（如身份加減）與加減比例等一切情形，本於統
    一性及整體性原則，綜其全部罪刑之結果而為比較（最高法
    院95年度第8次刑事庭會議決議參照）。經查：
  1.修正前刑法第28條規定：「2人以上共同實施犯罪之行為者
    ，皆為正犯。」修正後則規定：「2人以上共同實行犯罪之
    行為者，皆為正犯。」剔除未參與犯罪實行行為之預備及陰
    謀共同正犯，然對本件被告而言，其已參與實行行為，是比
    較新舊法之結果，新法並未較有利於被告。
  2.修正前刑法第33條第5款規定罰金為銀元1元以上，換算為新
    臺幣後，為新臺幣3元以上。修正後同條款則規定：「罰金
    ：新臺幣1千元以上，以百元計算之。」是比較新舊法之結
    果，舊法即行為時法有利於被告。
  3.依修正前刑法第41條第1項前段之規定及95年7月1日刪除前
    罰金罰鍰提高標準條例第2條前段之規定，易科罰金之折算
    標準，應以銀元3百元折算1日，經換算為新臺幣後，應以新
    臺幣9百元折算為1日。修正後刑法第41條第1項前段則規定
    ：「犯最重本刑為5年以下有期徒刑以下之刑之罪，而受6個
    月以下有期徒刑或拘役之宣告者，得以新臺幣1千元、2千元
    或3千元折算1日，易科罰金。」是比較新舊法之結果，舊法
    即行為時法有利於被告。
  4.依修正前刑法第74條第1款之規定，受2年以下有期徒刑、拘
    役或罰金之宣告，且「前未曾受有期徒刑以上刑之宣告」者
    ，如認為以暫不執行為適當者，始得宣告2年以上5年以下之
    緩刑。修正後刑法第74條第1項第1款則規定受2年以下有期
    徒刑、拘役或罰金之宣告，且「前未曾因故意犯罪受有期徒
    刑以上刑之宣告」者，如認為以暫不執行為適當者，即得宣
    告2年以上5年以下之緩刑。然因修正後同條第2項另增列「
    緩刑宣告，得斟酌情形，命犯罪行為人為下列各款事項：(1)
    向被害人道歉。(2)立悔過書。(3)向被害人支付相當數額之財
    產或非財產上之損害賠償。(4)向公庫支付一定之金額。(5)向
    指定之公益團體、地方自治團體或社區提供40小時以上240
    小時以下之義務勞務。(6)完成戒癮治療、精神治療、心理輔
    導或其他適當之處遇措施。(7)保護被害人安全之必要命令。
    (8)預防再犯所為之必要命令。」之規定，是比較新舊法之結
    果，舊法即行為時法有利於被告。
  (二)被告陳達霞所為，係犯刑法第216條、第214條之行使使公務
    員登載不實罪。
  (三)被告使公務員登載不實之低度行為，應為行使之高度行為所
    吸收，不另論罪。
  (四)被告與乙○○間，具有犯意聯絡及行為分擔，為共同正犯。
  (五)審酌被告無犯罪前科，此有臺灣高等法院被告前案紀錄表1
    份在卷可參，素行良好，然其為進入我國境內非法打工，竟
    與乙○○以假結婚作為掩護，影響戶政機關對於戶政管理之
    正確性，及考量被告於犯罪後坦承犯行，態度良好等一切情
    狀，量處如主文所示之刑。又被告犯罪之時間係在96年4月2
    4日以前，所犯符合中華民國96年罪犯減刑條例第2條第1項
    第3款所定之減刑要件，應減其刑期二分之一，故減為有期
    徒刑4月，並依該減刑條例第9條規定，併諭知易科罰金之折
    算標準。
  (六)被告未曾受有期徒刑以上刑之宣告，有臺灣高等法院被告前
    案紀錄表1份在卷可參，其犯罪後已深知悔悟，本院認被告
    經此起訴、審判後，當知警惕，應無再犯之虞，故認被告所
    宣告之刑，以暫不執行為適當，併予宣告緩刑2年，以啟自
    新。
四、適用之法律：
  (一)程序法方面：刑事訴訟法第273條之1第1項、第299條第1項
    前段、第310條之2。
  (二)實體法方面：刑法第2條第1項、第216條、第214條，修正前
    刑法第28條、第41條第1項前段、第74條第1款，刑法施行法
    第1條之1，修正前罰金罰鍰提高標準條例第2條，現行法規
    所定貨幣單位折算新臺幣條例第2條，中華民國96年罪犯減
    刑條例第2條第1項第3款、第7條、第9條。
本案經檢察官黃正綱到庭執行職務。
中    華    民    國    98    年    6     月     2    日
                  刑事第三庭  法  官  蘇錦秀
以上正本證明與原本無異。
如不服本判決應於收受本判決後10日內向本院提出上訴書狀，並
應敘述具體理由。若未敘述理由者，應於上訴期間屆滿後20日內
向本院補提理由書狀（均須按他造當事人之人數附繕本）。
                              書記官  劉晨輝
中    華    民    國    98    年    6     月    2     日
【附錄本案論罪科刑法條】
刑法第214條：
明知為不實之事項，而使公務員登載於職務上所掌之公文書，足
以生損害於公眾或他人者，處3年以下有期徒刑、拘役或5百元以
下罰金。
刑法第216條：
行使第210條至第215條之文書者，依偽造、變造文書或登載不實
事項或使登載不實事項之規定處斷。


司法院資訊處製作；財團法人民間司法改革基金會備份。
